【裁判字號】    95,交上易,26
【裁判日期】    950613
【裁判案由】    過失傷害
【裁判全文】
臺灣高等法院高雄分院刑事判決
上  訴  人
即  被  告  乙○○
選任辯護人  鍾治漢律師
上列上訴人因過失傷害案件，不服臺灣屏東地方法院94年度交易
字第97號中華民國95年1 月27日第一審判決（起訴案號：臺灣屏
東地方法院檢察署94年度偵字第1664號），提起上訴，本院判決
如下：
    主  文
原判決撤銷。
乙○○因過失傷害人，處有期徒刑月，如易科罰金，以佰元
折算壹日。
    事  實
一、乙○○領有小型車職業駕駛執照，於民國93年12月15日下午
    3 時10分許，駕駛車號2486-FC 號自用小客車，沿屏東縣內
    埔鄉美和村臺一線由南往北方向外側車道行經415 公里 100
    公尺處附近之無號誌交岔路口處前方，擬右轉循萬巒方向之
    產業道路東行，原應注意汽車行駛4 車道以上或同向2 車道
    道路，欲右轉彎時，應距交岔路口30公尺前換入外側車道或
    右轉車道，轉彎車並應讓直行車先行，依當時情形為晴天午
    後，光線、視距良好，現場為柏油鋪設，雙向各設2 線快車
    道、1 線機慢車道之省道路段，路面無缺陷、無障礙，又無
    不能注意之情形，竟疏未注意，於轉彎前未先變換車道，於
    行至路口始貿然右轉，致同向後方沿其右側機慢車道駛來，
    由甲○○無照駕駛之車號AQF -596號重型機車疏未注意警戒
    前方路況，行經無號誌之交岔路口疏未減速慢行，作隨時停
    車之準備，貿然以時速30公里之速度前駛，煞閃不及，致機
    車車頭撞及乙○○之自用小客車右前輪後方葉子板近車門處
    ，甲○○人車俱倒，甲○○因而受有雙側骨盆骨折、第二頸
    椎齒樣基部骨折、小腿多處挫傷併開放性傷口及皮膚缺血等
    傷害。
二、案經甲○○訴由屏東縣警察局內埔分局報告臺灣屏東地方法
    院檢察署檢察官偵查起訴。
    理  由
壹、程序方面:
一、按被告以外之人（包括證人、鑑定人、告訴人、被害人及共
    同被告等）於審判外之陳述雖不符刑事訴訟法第159 條之1
    至之4 等四條之規定，而經當事人於審判程序同意作為證據
    ，法院審酌該言詞陳述或書面陳述作成時之情況，認為適當
    者，亦得為證據；當事人、代理人或辯護人於法院調查證據
    時，知有刑事訴訟法第159 條第1 項不得為證據之情形，而
    未於言詞辯論終結前聲明異議者，視為有前項之同意，刑事
    訴訟法第159 條之5 定有明文。立法意旨在於傳聞證據未經
    當事人之反對詰問予以核實，原則上先予排除。惟若當事人
    已放棄反對詰問權，於審判程序中表明同意該等傳聞證據可
    作為證據；或於言詞辯論終結前未聲明異議，基於尊重當事
    人對傳聞證據之處分權，及證據資料愈豐富，愈有助於真實
    發見之理念，且強化言詞辯論主義，使訴訟程序得以順暢進
    行，上開傳聞證據亦均具有證據能力。本件被告及證人即被
    害人甲○○之警訊、偵訊筆錄，及卷附之肇事現場圖、照片
    、甲○○驗傷診斷書，當事人於本院準備程序均明示同意其
    證據能力，本院審酌上開筆錄作成時，較無人情施壓或干擾
    ，亦無不當取供之情形，認為以之作為本案之證據亦屬適當
    ，上揭各筆錄之證言自具有證據能力。其他卷證之取得亦屬
    合法正當，作為本案審斷之參考，亦無不當，即有證據能力
    。
二、按刑事訴訟法第159 條之4 規定：「除前三條之情形外，下
    列文書亦得為證據：一除顯有不可信之情況外，公務員職務
    上製作之紀錄文書、證明文書。二除顯有不可信之情況外，
    從事業務之人於業務上或通常業務過程所須製作之紀錄文書
    、證明文書。三除前二款之情形外，其他於可信之特別情況
    下所製作之文書。」本件卷附之道路交通事故調查報告表、
    現場圖、診斷證明書等書證，亦符合上開文書之要件，經查
    亦無顯不可信之情況，上開文書應具有證據能力。
三、另按鑑定人由審判長、受命法官或檢察官就下列之人選任 1
    人或數人充之：一就鑑定事項有特別知識經驗者。二經政府
    機關委任有鑑定職務者；鑑定之經過及其結果，應命鑑定人
    以言詞或書面報告；法院或檢察官得囑託醫院、學校或其他
    相當之機關、團體為鑑定，或審查他人之鑑定，並準用刑事
    訴訟法第203 條至第206 條之1 規定，刑事訴訟法第198 條
    、第206 條第1 項、第208 條第1 項分別定有明文。本件卷
    附之臺灣省高屏澎區車輛行車事故鑑定委員會94年6 月3 日
    高屏澎鑑字第940344號函暨鑑定書，係台灣屏東地方法院檢
    察署檢察官囑託鑑定，所為鑑定結果，自有證據能力。
貳、實體方面:
一、訊據上訴人即被告乙○○固不否認於前揭時地駕駛自用小客
    車與證人即被害人甲○○無照駕駛機車肇事，致甲○○受傷
    ，惟否認過失，辯稱: 「當時已完成轉彎，係甲○○無照駕
    駛機車撞及被告之自小客車肇事，且甲○○先前即因肇事受
    傷在治療中，攜帶柺杖仍駕駛機車上路，為有過失」等語。
二、經查:
  (一)被告乙○○駕車沿雙向各設有2 線快車道、1 線機慢車道路
    段之外側快車道行至上開路口右轉時，與告訴人甲○○所駕
    機車發生碰撞，甲○○並因而受有上開傷害之事實均自白不
    諱，並經告訴人甲○○於警詢及偵查中陳明在卷，復有道路
    交通事故調查報告表「(一)、(二)」、事故現場圖、現場及車損
    照片6 幀及驗傷診斷證明書附卷可稽，復經原審法院向上開
    道路主管機關即交通部公路總局第三區養護工程處潮州工務
    段函詢該最外側車道屬性，而據以94年10月27日三工潮字第
    0940008401號函復在卷，堪信為真。95年6 月6 日本院審理
    時檢辯雙方交互詰問證人即被害人甲○○，據甲○○結證稱
    : 「無駕駛執照以時速30公里之速度行駛，而肇事受傷。」
    亦堪信為真實。
  (二)按汽車行駛至交岔路口，其行進、轉彎，4 車道以上或同向
    2 車道道路，欲右轉彎時，應距交岔路口30公尺前換入外側
    車道或右轉車道，轉彎車應讓直行車先行，道路交通安全規
    則第102 條第1 項第5 款前段、第6 款定有明文，此為一般
    駕駛人應注意並能注意之事項，被告乙○○行經上揭時地，
    依當時情形為晴天午後，光線、視距良好，現場為柏油鋪設
    之省道路段，路面無缺陷、無障礙，又無不能注意之情形，
    有道路交通事故調查報告表在卷可按，竟疏未注意，未依規
    定於轉彎前先變換車道，嗣行至路口始右轉，未讓直行車先
    行，貿然行駛，致同向後方沿機慢車道直行駛來之被害人機
    車不及閃煞而撞及倒地，被告乙○○有過失情極明顯；惟汽
     (機）車駕駛人應注意車前狀況，並隨時採取必要之安全措
    施，行經無號誌之交岔路口應減速慢行，作隨時停車之準備
    ，亦為道路交通安全規則第93條第1 項第3 款、第94條第 3
    款所明定，並為一般駕駛人應注意並能注意之事項，證人即
    被害人甲○○行經無號誌之交岔路口，以時速30公里之速度
    前駛，煞閃不及，致機車車頭撞及乙○○之自用小客車右前
    輪後方葉子板近車門處，而釀禍端，亦與有過失。本件肇事
    責任經台灣屏東地方法院檢察署檢察官送臺灣省高屏澎區車
    輛行車事故鑑定委員會鑑定書，認定「被告右轉未讓右側直
    行車先行為肇事原因」「甲○○駕駛重機車無肇事因素」，
    有該委員會94年6 月3 日高屏澎鑑字第940344號函暨鑑定意
    見書可按（見偵查卷第9-12頁），該鑑定疏未考量被害人之
    過失因素，自難全採。惟被害人與有過失，但被告之行為與
    被害人之受傷有因果關係，自不能免於刑責，本件被告犯罪
    事證已臻明確，應依法論科。
  (三)被告之選任辯護人請求送請覆議鑑定，主張甲○○與有過失
    ，茲本院已認定其主張為有理由，自無送覆之必要，附此敘
    明。
三、核被告乙○○所為，係犯刑法第284 條第1 項之過失傷害罪
    。
四、原審為科刑之判決，固非無見，惟(一)原判決疏未考量認定道
    路交通安全規則第102 條第1 項第6 款被告轉彎車未讓直行
    車先行之因素，自有未合。(二)原判決疏未考量認定道路交通
    安全規則第93條第1 項第3款 、第94條第3 款汽 (機）車駕
    駛人應注意車前狀況，並隨時採取必要之安全措施，行經無
    號誌之交岔路口應減速慢行，作隨時停車之準備，未認定被
    害人與有過失，亦有未合。被告上訴意旨指摘原判決不當，
    尚非全無理由，且原判決確有如上所述可議之處，即屬無可
    維持，爰審酌被告乙○○之年齡、品行、智識程度、過失情
    節、犯罪所生法益侵害之程度及證人即被害人甲○○與有過
    失，被告尚未與證人即被害人成立和解等一切情狀，量處如
    主文所示之刑，並依法諭知如易科罰金以300 元折算1 日之
    折算標準，以資儆懲 (原審未審酌證人即被害人甲○○與有
    過失，本院審酌之，自應量處較原審為輕之刑)。
據上論斷，依刑事訴訟法第369 條第1 項前段、第364 條、第29
9 條第1 項前段，刑法第284 條第1 項前段、第41條第1 項前段
，罰金罰鍰提高標準條例第1 條前段、第2 條，判決如主文。
本案經檢察官彭南雄到庭執行職務。
中    華    民    國    95    年    6    月    13    日
                  刑事第二庭    審判長法  官  林正雄
                                      法  官  黃壽燕
                                      法  官  陳啟造
以上正本證明與原本無異。
本判決不得上訴。
中    華    民    國    95    年    6    月    14    日
                                      書記官  黃琳群
附錄本判決論罪科刑法條：
中華民國刑法第284條
因過失傷害人者，處六月以下有期徒刑、拘役或五百元以下罰金
，致重傷者，處一年以下有期徒刑、拘役或五百元以下罰金。
從事業務之人，因業務上之過失傷害人者，處一年以下有期徒刑
、拘役或一千元以下罰金，致重傷者，處三年以下有期徒刑、拘
役或二千元以下罰金。


司法院資訊處製作；財團法人民間司法改革基金會備份。
